【裁判字號】    88,上易,2388
【裁判日期】    890131
【裁判案由】    竊佔
【裁判全文】
臺灣高等法院高雄分院刑事判決    八十八年度上易字第二三八八號
    上訴人即
    自訴人      甲○○
    自訴代理人  乙○○
    被      告  丙○○
    被      告  丁○○
右上訴人因被告等竊佔案件，不服台灣屏東地方法院八十八年度自字第六十七號中華
民國八十八年十一月五日第一審判決，提起上訴，本院判決如左：
    主  文
原判決撤銷。
丙○○、丁○○均免訴。
    理  由
一、自訴意旨略以：被告丙○○、丁○○經營「真好味海產店」，意圖為自己不法之
    所有，竊佔自訴人及乙○○所有坐落屏東縣恒春鎮○○○段二小段一○六地號土
    地已十年，於八十八年六月間被告等於前開土地舖設水泥磚，明知第三二二號界
    釘係標明自訴人土地，竟將之掩蓋僅留一排水孔，經函催被告等協商拆屋還地事
    ，被告均拒不出面，因而自訴被告丙○○、丁○○涉犯刑法第三百二十條第二項
    竊佔罪嫌。
二、按案件時效已完成者，應諭知免訴之判決，刑事訴訟法第三百零二條第二款定有
    明文。而竊佔罪法定本刑為五年以下有期徒刑，而三年以上十年未滿有期徒刑者
    ，其追訴權為十年，刑法第三百二十條、第八十條第一項第二款規定甚明，是竊
    佔罪之追訴權時效，依前揭規定當為十年。
三、自訴人甲○○自訴被告丙○○、丁○○涉有竊佔犯行，無非係以土地登記簿謄本
    、地籍圖、照片等為憑。訊據被告丙○○、丁○○堅詞否認有竊佔犯行，辯稱其
    僅係屏東縣恒春鎮○○○段二小段一一三地號土地承租人，經地主允許僅騎樓部
    分使用同地段一○六地號土地部分畸零地，已使用十餘年，因淹水之故，今年再
    加以墊高舖設地板，並未擴張使用範圍，七、八年前自訴人雖曾告以越界等情，
    惟其等因僅係承租人，而地主亦告以該系爭土地係畸零地，先前補償金未領取，
    仍有使用名義，將來亦可洽談買賣使用等語。
四、經查被告丙○○、丁○○承租屏東縣鵝鑾鼻段二小段一一三地號土地及其上建物
    使用，其租處前方騎樓越界而佔用自訴人甲○○所有坐落屏東縣鵝鑾鼻段二小段
    一○六地號土地，面積僅約○．○○○一六公頃，固有屏東縣恒春地政事務所函
    附複丈成果圖（其中土地坐落誤植為「大樹房」段）、及土地登記簿謄本可考。
    惟據自訴人陳稱：被告等於前開系爭土地已使用十餘年，三年前經重測後，其始
    知一○六地號土地係其所有，被告等原先即在該地舖設地磚使用約十四年，今年
    六月因淹水而重新舖高，界樁係於八十五年重測時訂設等語（見原審卷第卅三頁
    反面、第五十四頁問筆錄）；而證人張秀珠於原審亦結證稱：其父出租房屋於被
    告等已十餘年，土地原係向糖廠購買，且依契約上之圖示，現有土地均屬其所有
    ，不知為何重測後土地為自訴人所有，且十餘年來均無糾紛等語（見原審卷第卅
    四頁），足證被告等係併同其承租處而使用前開自訴人所有之畸零地已超過十年
    以上，雖告訴人稱在七、八年前始確定被告等佔用之地號或面積，然被告等人使
    用自訴人之土地已十年以上之事實，既堪認定，而竊佔罪為即成犯，於行為終了
    後，犯罪即已完成，其後之繼續使用竊佔物，乃狀態之繼續，而非行為之繼續，
    其追訴權時效，應自竊佔之初起算，本件被告等占有系爭土地既已逾十年，雖於
    今年因淹水有重新舖高，惟並未超越原來範圍，亦無終止竊佔之意思，仍應認係
    同一竊佔行為，揆諸前開說明，其追訴權時效已因十年間不行使而消滅，依法自
    應為諭知免訴之判決。
五、原審未察，竟為被告等無罪之判決，已有不合，自訴人上訴指摘原判決不當應為
    被告有罪之判決，為無理由，被告等否認犯罪亦非可取，惟原判決既有可議，自
    應由本院撤銷改判免訴。
據上論斷，應依刑事訴訟法第三百六十九條第一項前段、第三百六十四條、第三百零
二條第二款判決如主文。
中    華    民    國     八十九     年       一       月     三十一   日
                              臺灣高等法院高雄分院刑事第五庭
                                  審判長法官  吳水木
                                        法官  陳朱貴
                                        法官  惠光霞
右正本證明與原本無異。
不得上訴。
                                      書記官  林永富
中    華    民    國     八十九     年       二       月      二      日
                                                                      Ｄ


司法院資訊處製作；財團法人民間司法改革基金會備份。
